臺灣高等法院刑事判決
111年度上訴字第450號
上  訴  人  
即  被  告  陳喬庭




選任辯護人  高紫庭律師(法扶律師)          
上列上訴人因貪污治罪條例案件，不服臺灣宜蘭地方法院110年
度訴字第98號，中華民國110年12月13日第一審判決（起訴案號
：臺灣宜蘭地方檢察署110年度偵字第1425號），提起上訴，本
院判決如下：
    主  文
原判決關於其犯罪事實㈡所處之刑及定應執行刑部分，均撤銷。
陳喬庭犯公務員利用職務上機會詐取財物罪，處有期徒刑柒年伍
月，褫奪公權參年。
其他上訴駁回。
上開撤銷改判及上訴駁回部分所處之刑，應執行有期徒刑玖年拾
壹月。
    事實及理由
一、按上訴得明示僅就判決之刑、沒收或保安處分一部為之，刑
    事訴訟法第348條第3項定有明文。而為尊重當事人設定攻防
    之範圍，並減輕上訴審審理之負擔，容許上訴權人僅針對刑
    、沒收或保安處分一部提起上訴，其未表明上訴之認定犯罪
    事實部分，則不在第二審之審判範圍；如為數罪併罰之案件
    ，亦得僅針對各罪之刑、沒收、保安處分或對併罰所定之應
    執行刑、沒收、保安處分，提起上訴，其效力不及於原審所
    認定之各犯罪事實，此部分犯罪事實不在上訴審審查範圍（
    民國110年6月16日修正理由參照）。本件係被告陳喬庭提起
    上訴，依其上訴狀所載及本院審理時所述（見本院卷第27、
    28、52、88、89頁），係針對原審科刑部分提起上訴，是依
    上開規定，本院審理範圍僅限於原判決所處之刑部分，不及
    於原判決所認定之犯罪事實、所犯法條（論罪）及宣告沒收
    等其他部分，故此部分之認定，均引用第一審判決書所記載
    之事實、證據及理由（如附件）。
二、被告提起上訴意旨略以：被告過往克盡職責，有多次嘉獎、
    記功之紀錄，並無欲破壞民眾對於警察同仁所累積之信任感
    ，被告實係因父親遭地下錢莊逼迫，於父親需索無度下，始
    有此犯行，被告願意與被害人和解，給付不法所得，被告應
    有刑法第59條減輕其刑之適用等語。
三、經查：
　　㈠按刑法第59條之規定，乃法院於職權範圍內得為酌定之事
      項，除其裁量權之行使，明顯違反比例原則外，不得任意
      指為違法（最高法院96年度台非字第5號判決意旨參照）
      。查，原審已說明：被告所為本件利用職務上機會詐取財
      物罪犯行，係於擔任警員時，利用執行職務機會，向其所
      受理報案已遭詐騙集團詐騙損失新臺幣（下同）28萬元、
      年歲已77歲之被害人林游圭詐騙，且接續2次詐騙金額，
      詐得高達共37萬元，再於相隔不到2個月，利用執行護送
      被害人陳士返家勤務時，再對年歲已91之陳士行騙，詐得
      金額達40萬元，衡以其利用警察身分，對信任人民褓母及
      國家公權力、毫無戒心之被害人行騙，違背警察依法維持
      公共秩序、保護社會安全、防止一切危害、促進人民福利
      之職務目的，非僅被害人之財產受侵害，亦影響社會秩序
      及國家法益甚鉅，且被告詐騙取得之金額各達37萬元、40
      萬元，難認屬情節輕微，參以被告係為貪圖獲取金錢，詐
      騙年歲已高之被害人，且犯後未能與被害人達成和解，取
      得被害人之諒解，在客觀上顯不足以引起一般人同情，而
      難認其犯罪之情狀顯可憫恕等語（見原判決第8頁），業
      已說明其裁量審酌之依據，至於被告上開所指各情，俱屬
      法定量刑審酌事由，實無何足以引起一般人同情而顯可憫
      恕之情事，按上說明，自難遽指原審之裁量有何違法，是
      被告以前詞指謫原審就犯罪事實㈠㈡均未依刑法第59條酌
      減其刑云云，此部分之上訴並無理由。
　  ㈡按刑事審判之量刑，在於實現刑罰權之分配的正義，故法
      院對科刑判決之被告量刑，應符合罪刑相當原則，使罰當
      其罪，以契合人民之法律感情，此所以刑法第57條明定科
      刑時應審酌一切情狀，尤應注意該條所列各款情形，以為
      科刑輕重之標準；犯罪所生之危險或損害、行為人犯罪後
      之態度，為刑法第57條第1項第9款、第10款所定量刑審酌
      事項之一，是行為人犯後悔悟之程度，是否力謀恢復原狀
      或與被害人達成和解，及其後是否能確實履行和解條件，
      以彌補被害人之損害，均攸關於法院判決量刑之審酌。查
      ，被告於本院審理期間已與陳士達成和解，有和解筆錄可
      按（見本院卷第99、100頁），則原判決關於其犯罪事實
      ㈡所示對陳士利用職務上機會詐取財物部分之重要量刑基
      礎，已有所變更，被告上訴意旨指謫原審未及審酌此部分
      量刑事項，為有理由，本院應將此部分刑之宣告予以撤銷
      ，則原審數罪併罰合併定應執行刑部分，亦失所附麗，應
      併予撤銷。爰審酌被告前無前科，有本院被告前案紀錄表
      可按，於之前執行警察職務多次經核定工作績優記嘉獎3
      百餘次、記功5次表現良好之素行（見原審卷第95至103頁
      ），本案發生時擔任公正派出所警員，本應自律，執行依
      法維持公共秩序、保護社會安全、防止一切危害、促進人
      民福利之警察任務，不思盡忠職守，竟因個人及父親財務
      問題，利用職務上機會詐騙年歲已達91歲之陳士，罔顧陳
      士信任其警察身分，無視陳士高齡獨居需人照顧之狀況，
      竟對之行騙，使奉公守法之其餘警察同仁辛勤工作所辛苦
      累積之民眾信任感遭受嚴重破壞，所為顯不可取，但念及
      被告於陳士初始報案時否認犯行，嗣已坦承犯行，尚知悔
      改之犯後態度，於本院審理時雖與陳士達成和解，但迄本
      院宣判前，尚未實際賠償陳士遭詐騙之款項，參酌陳士於
      原審時所述：希望被告能把錢還給我，至少要先還一半的
      錢給我，剩下再慢慢還，被告要有誠意，被告當警察是要
      保護民眾，沒想到來詐騙我，刑度請依法判決等語（見原
      審卷第221、235頁），以及於本院審理時所述：我就是要
      他還錢而已，我比較擔心被告七月一日能不能還我錢等語
      （見本院卷第96、97頁）之量刑意見，兼衡被告於原審審
      理時自述警專畢業之智識程度，目前從事鐵工工作、家中
      有父母親及弟弟、已離婚、經濟狀況不好之家庭生活狀況
      （見原卷第233頁）等一切情狀，量處如主文第2項所示之
      刑，併依貪污治罪條例第17條及刑法第37條第2項等規定
      ，宣告褫奪公權3年。
　　㈢按關於刑之量定，係實體法上賦予法院得為自由裁量之事
      項，倘其未有逾越法律所規定之範圍，或濫用其權限，即
      不得任意指摘為違法。查，原判決關於其犯罪事實㈠所示
      對林游圭利用職務上機會詐取財物部分，已就刑之裁量詳
      為審酌並敘明理由（見原判決第8至9頁），其量定之刑罰
      ，並未逾法定刑度，且與所述裁量因子相當，與罪刑相當
      原則無悖，且就被告上開所指各情，均已納為量刑因子，
      而被告迄本院宣判前，並未提出與林游圭達成和解以及實
      際給付賠償款項之證明，是被告此部分之上訴，並不足以
      動搖原判決此部分之量刑基礎，此部分之上訴並無理由，
      應予駁回。
　　㈣被告前開撤銷改判部分所處之刑及上訴駁回部分所處之刑
      ，符合數罪併罰之要件，爰依刑法第51條第5款規定，參
      酌被告犯罪行為之不法與罪責程度，及對其施以矯正之要
      性，且被告是利用同一任職期間內犯之等情，整體評價考
      量後合併定其應執行刑如主文第4項所示。
據上論斷，應依刑事訴訟法第373條、第368條、第369條第1項前
段、第364條、第299條第1項前段，判決如主文。
本案經檢察官郭欣怡提起公訴，檢察官沈念祖到庭執行職務。
中　　華　　民　　國　　111 　年　　6 　　月　　29　　日
                  刑事第十四庭  審判長法　官  黃斯偉
                                      法　官  黎惠萍
                                      法　官  許泰誠
以上正本證明與原本無異。
如不服本判決，應於收受送達後20日內向本院提出上訴書狀，其
未敘述上訴之理由者並得於提起上訴後20日內向本院補提理由書
（均須按他造當事人之人數附繕本）「切勿逕送上級法院」。
                                      書記官  朱子勻
中　　華　　民　　國　　111 　年　　6 　　月　　30　　日